臺灣高雄地方法院刑事判決　　　　　　 96年度簡上字第277號
上　訴　人
即　被　告　甲○○
　　　　　　　　　　之1
上列被告因違反著作權法案件，不服本院中華民國96年2 月27日
96年度簡字第755 號簡易判決（聲請簡易判決處刑案號：96年度
偵字第1421號），提起上訴，本院管轄之第二審合議庭判決如下
：
    主  文
原判決撤銷。
甲○○明知係侵害著作財產權之光碟重製物而散布，處有期徒刑
柒月。減為有期徒刑月又拾伍日，如易科罰金，以新臺幣壹仟
元折算壹日。緩刑貳年，緩刑期間付保護管束。扣案之「百人斬
少女」盜版光碟片壹片沒收。
    事  實
一、甲○○明知其從網路向不詳人士購得之「百人斬少女」影音
    光碟1 片，係未獲著作財產權人授權製造之盜版重製物（該
    劇係東寶映畫公司授權鴻聯國際開發股份有限公司（下稱鴻
    聯公司）在臺灣地區以VCD 、DVD 型式製造、出租、販售而
    享有著作財產權之視聽著作），竟在雅虎奇摩拍賣網站以其
    申請之「popomook」拍賣帳號，刊登販賣該盜版光碟之訊息
    ，價格為每套新臺幣100 元，嗣因鴻聯公司員工上網應買，
    甲○○乃以郵寄方式出貨而散布之。嗣內政部警政署保安警
    察第二總隊第一大隊第三中隊高雄分隊受理聯鴻公司告訴，
    於95年12月15日下午2 時許，持搜索票前往甲○○高雄市鼓
    山區○○○路2014巷13號3 樓之1 執行搜索，並扣得經丙○
    ○提出甲○○販售散布之盜版光碟1 片，始悉上情。
二、案經鴻聯公司訴由內政部警政署保安警察第二總隊第一大隊
    第三中隊高雄分隊報告臺灣高雄地方法院檢察署檢察官偵查
    起訴。
    理  由
一、證據能力部分：
(一)、按被告以外之人，於審判外之言詞或書面陳述，除法律有規
    定者外，不得作為證據；又被告以外之人（包括證人、鑑定
    人、告訴人、被害人及共同被告等）於檢察事務官、司法警
    察官或司法警察調查中所為之陳述，與審判中不符時，其先
    前之陳述具有較可信之特別情況，且為證明犯罪事實存否所
    必要者，得為證據，刑事訴訟法第159 條第1 項、第159 條
    之2 分別定有明文。是被告以外之人於司法警察（官）調查
    中所為之陳述，依刑事訴訟法第159 條第1 項規定，係屬傳
    聞證據，原則上無證據能力，惟如該陳述與審判中不符時，
    其先前之陳述具有較可信之特別情況，且為證明犯罪事實存
    否所必要者，依同法第159 條之2 規定（即刑事訴訟法第15
    9 條第1 項所指之「除法律有規定者外」），始例外認為有
    證據能力；如該陳述與審判中相符時，因該陳述並不符合刑
    事訴訟法第159 條之2 有關傳聞例外之規定，故不得作為認
    定本案犯罪事實有無之證據，此時，當以證人於審判中之陳
    述作為證據。經查：證人丙○○警詢之陳述與審判中相符，
    依前開說明，應以其審判中所述作為證據，其警詢所述應無
    證據能力。
(二)、按被告以外之人於偵查中向檢察官所為陳述，除顯有不可信
    之情況者外，得為證據，刑事訴訟法第159 條之1 第2 項定
    有明文。偵查中對被告以外之人所為之偵查筆錄，或被告以
    外之人向檢察官所提之書面陳述，性質上均屬傳聞證據。惟
    現階段刑事訴訟法規定檢察官代表國家偵查犯罪、實施公訴
    ，依法其有訊問被告、證人及鑑定人之權，證人、鑑定人且
    須具結，而實務運作時，檢察官偵查中向被告以外之人所取
    得之陳述，原則上均能遵守法律規定，不致違法取供，其可
    信度極高。職是，被告以外之人前於偵查中已具結而為證述
    ，除反對該項供述得具有證據能力之一方，已釋明「顯有不
    可信之情況」之理由外，不宜即遽指該證人於偵查中之陳述
    不具證據能力。證人丙○○於偵查中以證人身份具結後之陳
    述，被告未曾提及檢察官在偵查時有不法取供之情形，且未
    釋明上開供述有顯不可信之情況，依前述說明，證人丙○○
    於偵查中之證言自具有證據能力。
二、訊據被告甲○○固不否認將扣案「百人斬少女」影音光碟販
    售予丙○○之事實，惟矢口否認有何違反著作權法犯行，辯
    稱：伊不知扣案光碟是盜版，購入前曾經上網搜尋相關資訊
    ，以為「百人斬少女」電影已發行影音光碟，所以誤以買到
    的是正版，看完後在網路上轉賣，伊僅有過失並非明知而故
    意散布盜版，本件告訴人之法務人員在拍賣網站下標，並要
    求伊立刻結標，明顯是陷害伊犯罪云云，惟查：
(一)、被告將「百人斬少女」盜版影音光碟1 片在雅虎奇摩拍賣網
    站以其申請之「popomook」拍賣帳號，刊登販賣該光碟之訊
    息，價格為每套100 元，嗣因鴻聯公司法務人員丙○○上網
    下標應買，甲○○以郵寄方式出貨而散布之事實，業據證人
    丙○○於偵查中結證明確（見偵卷第9 至10頁），並有拍賣
    網頁節錄畫面4 紙、電子郵件內容節錄畫面影本1 份、郵政
    存簿儲金封面、內頁影印5 紙附卷可稽。「百人斬少女」日
    劇係東寶映畫公司授權鴻聯公司在臺灣地區以VCD 、DVD 型
    式製造、出租、販售而享有著作財產權之視聽著作，授權期
    間自95年9 月1 日起至100 年9 月1 日止，有錄影節目審查
    合格證明書在卷可憑（見本院簡上卷第75、76頁）。本件被
    告所出售之扣案「百人斬少女」影音光碟，是以一般空白光
    碟片燒錄，並非工廠壓製，沒有公司名稱及新聞局核准字號
    ，係盜版之事實，亦經證人丙○○於偵查中證述明確（見偵
    卷第9 至10頁），並有扣案「百人斬少女」盜版光碟扣案可
    佐，本院亦於審理期日當庭勘驗無誤。被告將侵害著作財產
    權之光碟重製物以販賣之方式而散布之事實，應可認定。
(二)、被告雖辯稱：伊不知扣案之光碟係盜版，並非明知係盜版而
    散布，伊僅有過失云云。然扣案「百人斬少女」光碟與告訴
    人發行之正版光碟，經本院當庭勘驗，正版光碟片有片名及
    電影畫面、發行公司印刷，扣案光碟片並無上開記載；正版
    光碟外殼印刷精美、扣案光碟外殼印刷粗糙，並無新聞局規
    定應標示之項目（見本院審判筆錄第65頁），扣案光碟與正
    版光碟之外觀明顯有不同，應無疑義。本件被告亦自承從不
    買盜版，都買正版乙節（見本院簡上卷第21、62頁），足見
    被告知悉市面上之影音光碟有正版、盜版，是以，縱使被告
    由網路消息得知，「百人斬少女」日劇之影音光碟可能已經
    發行，然從扣案光碟片之外觀，衡諸一般經驗法則，顯然不
    足以使人誤認其係經合法授權發行，而被告賣出本件扣案光
    碟時已滿30歲，並非毫無社會經驗之人，其辯稱誤認扣案光
    碟係正版，顯與常情有違，殊無可採，被告明知扣案「百人
    斬少女」光碟片係未經授權重製之盜版光碟，應可認定。
(三)、被告雖另以本件係遭告訴人公司之員工陷害云云，然所謂「
    陷害教唆」足以阻斷犯罪之成立，係以行為人原無犯罪之意
    ，全因教唆人之教唆始萌犯意而行為者，始足當之，若行為
    人原本即有犯罪之意，僅因教唆人之教唆而彰顯其犯行，自
    無何陷害可言，不得援引陷害教唆之名義，充作其免責之藉
    口，最高法院94年度第6174號判決可資參照。本件告訴人員
    工向被告買得「百人斬少女」光碟之過程，係被告於拍賣網
    站上刊登拍賣訊息後，向被告下標購買等情，業據證人丙○
    ○於偵查中結證明確（見偵卷第9 頁），足見本件被告自始
    即有販賣「百人斬少女」光碟之意而於拍賣網站上刊登拍賣
    訊息，並非因告訴人之請求始刊登，顯與「陷害教唆」之定
    義不同，況且被告單純將拍賣盜版光碟之訊息刊登於拍賣網
    站原即該當明知係侵害著作財產權之重製光碟意圖散布而公
    開陳列，被告辯稱：如果告訴人員工在下標時就告知伊注意
    是否為盜版，伊就不會觸法云云，洵屬無據。
(四)、綜上，被告明知扣案之「百人斬少女」光碟片係侵害著作財
    產權之光碟重製物而散布之事實，堪予認定，應依法論科。
三、核被告所為，係犯著作權法第91條之1 第3 項之明知係侵害
    著作財產權之重製光碟而散布罪。
四、原審認被告涉犯明知係侵害著作財產權之重製光碟而散布罪
    。然查：(1)本件被告並未於警詢、偵查時坦承犯行，原審量
    刑理由記載「犯後坦承犯行」，已與事實不符；(2)本件被告
    之犯罪時間，係在96年4 月24日以前，合於中華民國96年罪
    犯減刑條例第2 條第1 項第3 款所定減刑條件，應依法減其
    宣告刑2 分之1 。被告提起上訴，否認犯行，雖無理由，然
    原審既有上開未恰之處，自應由本院撤銷改判。
五、本院審酌被告明知扣案光碟為盜版光碟而散布，侵害鴻聯公
    司之著作財產權，顯有非是，犯後否認犯行，難見悔意，然
    念其散布之光碟數量僅有1 片、所得利益甚微，危害情節尚
    輕等一切情狀，量處如主文所示之刑，並諭知易科罰金之折
    算標準。又被告所犯上開罪名，係於96年4 月24日以前所為
    ，合於中華民國96年罪犯減刑條例第2 條第1 項第3 款規定
    所定之減刑條件，應減其宣告刑二分之一。末查，被告除本
    件犯行外，未曾受有期徒刑以上刑之宣告，有臺灣高等法院
    被告前案紀錄表1 份在卷可按，其因一時失慮，致罹刑典。
    本院認其經此偵審程式，當能知所警惕，應無再犯之虞，所
    宣告之刑以暫不執行為適當，爰依刑法第74條第1 項第1 款
    之規定，併予宣告緩刑2 年，用啟自新。又為期被告有正確
    之法治認知及正確之價值觀念，併宣告被告於緩刑期間交付
    保護管束，以啟自新。至扣案「百人斬少女」盜版影音光碟
    1 片，係侵害著作財產權之光碟重製物，應依著作權法第98
    條之規定，併予宣告沒收。扣案電腦主機及郵局存摺，均與
    被告本件犯行無直接關聯，爰不另為沒收之諭知，附此敘明
    。
據上論斷，應依刑事訴訟法第452 條、第455 條之1 第1 項、第
3 項、第369 條第1 項前段、第364 條、第299 條第1 項前段、
中華民國96年罪犯減刑條例第2 條第1 項第3 款、第7 條、第9
條，著作權法第91條之1 第3 項、第98條，刑法第11條、第41條
第1 項前段、第74條第1 項第1 款、第93條第1 項，判決如主文
。
本案經檢察官乙○○到庭執行職務。
中　　華　　民　　國　　96　　年　　7　　月　　25　　日
                  刑事第一庭    審判長法  官  陳明富
                                      法  官  王淑惠
                                      法　官  陳宛榆
以上正本證明與原本無異。
本判決不得上訴。
                                      書記官  劉甄庭
中　　華　　民　　國　　96　　年　　7 　　月　　26　　日
附錄本判決論罪之法條
著作權法第91條之1
擅自以移轉所有權之方法散布著作原件或其重製物而侵害他人之
著作財產權者，處3 年以下有期徒刑、拘役，或科或併科新臺幣
五十萬元以下罰金。
明知係侵害著作財產權之重製物而散布或意圖散布而公開陳列或
持有者，處3 年以下有期徒刑，得併科新臺幣7 萬元以上75萬元
以下罰金。
犯前項之罪，其重製物為光碟者，處6 月以上3 年以下有期徒刑
，得併科新臺幣20萬元以上2 百萬元以下罰金。但違反第87條第
4 款規定輸入之光碟，不在此限。
犯前二項之罪，經供出其物品來源，因而破獲者，得減輕其刑。
